【裁判字號】    95,訴,1080
【裁判日期】    950724
【裁判案由】    毒品危害防制條例
【裁判全文】
臺灣彰化地方法院刑事判決              95年度訴字第1080號
公  訴  人  臺灣彰化地方法院檢察署檢察官
被      告  甲○○
                    （另案在臺灣彰化監獄執行中）
上列被告因違反毒品危害防制條例案件，經檢察官提起公訴（95
年度毒偵字第1597號），本院合議庭裁定由受命法官獨任進行簡
式審判程序，茲判決如下：
    主  文
甲○○連續施用第一級毒品，累犯，處有期徒刑壹年貳月，扣案
之第一級毒品海洛因壹包（淨重零點壹玖公克，空包裝重零點
壹公克）沒收銷燬之。
    犯罪事實
一、甲○○曾於民國90年間因施用第1 、2 級毒品等案件，經本
    院以90年度訴字第1310號刑事判決分別判處有期徒刑8 月、
    6 月，應執行有期徒刑1 年確定後，經移送執行，於92年10
    月28日因縮刑期滿執行完畢。其前於90年間因施用毒品案件
    ，經本院以90年度毒聲字第3705號裁定令入戒治處所施以強
    制戒治，並以91年度毒聲字第675 號裁定停止戒治付保護管
    束，於91年10月21日保護管束期滿，視為強制戒治執行完畢
    ；復於94年間因施用第1 級毒品案件，經本院於95年2 月24
    日以95年度訴字第16號刑事判決判處有期徒刑10月，並於95
    年4 月24日確定（現執行中）。詎其不知悔改，明知海洛因
    業經公告為毒品危害防制條例第2 條第2 項所列管之第1 級
    毒品，不得非法持有、施用，復基於施用第1 級毒品海洛因
    之概括犯意，於前揭強制戒治執行完畢釋放後5 年內，自95
    年3 月28日起至95年4 月11日晚上7 時許止，在其位於彰化
    縣員林鎮○○里○○路832 號住處內，將海洛因摻水以注射
    針筒注入體內之方式，平均每3 日施用1 次，連續施用第1
    級毒品海洛因多次。嗣經警方95年4 月12日下午5 時許，在
    彰化縣大村鄉○○路與美港路路口臨檢查獲，並扣得第一級
    毒品海洛因1 包（淨重0.19公克，空包裝重0.31公克）。
二、案經彰化縣警察局員林分局報請臺灣彰化地方法院檢察署檢
    察官偵查起訴。
    理  由
一、本案被告甲○○所犯係死刑、無期徒刑、最輕本刑為3 年以
    上有期徒刑以外之罪，其於準備程序就前揭被訴事實為有罪
    之陳述，經受命法官告知簡式審判程序之旨，並聽取其與公
    訴人之意見後，本院認無不得或不宜改依簡式審判程序進行
    之處，爰依刑事訴訟法第273 條之1 第1 項、第284 條之1
    ，裁定本案由受命法官獨任進行簡式審判程序，合先敘明。
二、訊據被告對其於上揭時、地，連續施用第1 級毒品海洛因之
    事實，於本院審理時（參見本院95年7 月10日審判筆錄）坦
    承不諱，且有扣案物品照片2 張（參見臺灣彰化地方法院檢
    察署95年度毒偵字第1597號偵查卷宗第33、34頁）附卷可參
    ，核屬相符，並有扣案粉末1 包，經送驗後係第1 級毒品海
    洛因（淨重0.19公克，空包裝重0.31公克），此有法務部調
    查局95年6 月16日調科壹字第140012990 號鑑定通知書1 紙
    （參見本院卷宗）附卷可稽。另查：
  (一)被告係於95年4 月12日晚上7 時8 分，經臺灣彰化地方法院
    檢察署委託警方採集被告尿液送驗結果，呈嗎啡陽性反應，
    此有詮昕科技股份有限公司95年4 月24日報告編號00000000
    號濫用藥物尿液檢驗報告及委託驗尿代號與真實姓名對照認
    證單各1 紙（參見同上偵查卷宗第30頁、第58頁）附卷可稽
    ，足見被告確有施用第1 級毒品海洛因之事實。
  (二)按海洛因施用入人體後水解還原成嗎啡，再循嗎啡之代謝方
    式排出體外，業據行政院衛生署藥物食品檢驗局73藥檢壹字
    第030221號函說明綦詳，且依醫學臨床實驗及根據英國藥學
    會出版Isolationand Indentification of Drugs一書第293
    頁載明：海洛因經注射入人體後，在體內迅速水解成６Mono
    acetyImorphine，再緩緩繼續水解成嗎啡，然後再循嗎啡之
    代謝方式排出，同書第431 至432 頁並載有：嗎啡經注射入
    人體後，約50% 以上於8 小時內自尿中排出，至24小時排出
    約90% ，但48小時後仍有微量可檢出等語。是依上開說明，
    佐以被告前揭尿液檢驗報告及濫用藥物之成癮性，被告自白
    於前揭時間有連續施用第1 級毒品海洛因多次等語，核與前
    揭事證相符，應堪採信。
  (三)另犯毒品危害防制條例第10條施用第1 級毒品之罪者，檢察
    官應先聲請法院裁定將被告令送勒戒處所觀察、勒戒，經觀
    察、勒戒後，認有繼續施用毒品傾向者，應由檢察官裁定聲
    請法院裁定令入戒治處所施以強制戒治，且經強制戒治執行
    完畢釋放後，5 年內再犯第10條之罪，檢察官應依一般刑事
    訴訟程序予以起訴論罪科刑，此觀諸毒品危害防制條例第20
    條第1 項、第2 項、第23條第2 項前段規定自明。經查，被
    告前於90年間因施用毒品案件，經本院以90年度毒聲字第37
    05號裁定令入戒治處所施以強制戒治，並以91年度毒聲字第
    675 號裁定停止戒治付保護管束，於91年10月21日保護管束
    期滿，視為強制戒治執行完畢等情之事實，此有臺灣高等法
    院被告前案紀錄表、臺灣彰化地方法院檢察署刑案資料查註
    紀錄表各1 份附卷可參。被告前既曾因施用毒品案件，經強
    制戒治後，復因施用毒品，其於前開強制戒治執行完畢釋放
    後5 年內，再犯本案施用毒品罪，依毒品危害防制條例第23
    條第2 項之規定，屬應依法論罪科刑之行為，依前開說明，
    本案被告上開所為，係於91年10月21日強制戒治執行完畢釋
    放後5 年內，再犯毒品危害防制條例第10條第1 項施用第1
    級毒品罪，本案事證明確，被告上開犯行洵堪認定。
三、查被告行為後，刑法業於94年2 月2 日修正公布，95年7 月
    1 日起施行，其中第56條關於連續犯之規定已刪除，並修正
    第2 條、第47條等規定。按行為後法律有變更者，適用行為
    時之法律，但行為後之法律有利於行為人者，適用最有利於
    行為人之法律，修正後刑法第2 條第1 項定有明文。此條規
    定係規範行為後法律變更所生新舊法律比較適用之準據法，
    本身尚無新舊法比較之問題，於新法施行後，應一律適用新
    法第2 條第1 項之規定，為「從舊從輕」之比較。再按本次
    法律變更，比較時應就罪刑有關之共犯、未遂犯、想像競合
    犯、牽連犯、連續犯、結合犯，以及累犯加重、自首減輕暨
    其他法定加減原因（如身分加減）與加減例等一切情形，綜
    其全部罪刑之結果而為比較（最高法院95年5 月23日95年度
    第8 次刑庭會議決議參照），其比較理由及結果均詳如附表
    ，先予敘明。
四、按海洛因為毒品危害防制條例第2 條第2 項第1 款所明定之
    第1 級毒品。核被告所為，係犯同條例第10條第1 項之施用
    第1 級毒品罪。被告持有第1 級毒品進而施用，持有之低度
    行為為施用之高度行為所吸收，不另論持有毒品之罪。其先
    後多次施用第1 級毒品海洛因，時間緊接，犯罪構成要件相
    同，顯係基於概括犯意為之，依修正前刑法第56條之規定，
    論以一罪，並加重其刑。又起訴書雖記載被告自95年2 月24
    日後某日起至95年4 月10日晚上10時許止，連續施用第1 級
    毒品多次犯行，然業經公訴人於本院審理中更正起訴事實為
    被告自95年3 月28日起至95年4 月11日晚上7 時許止，連續
    施用第1 級毒品多次犯行，附此敘明。另查，被告曾於90年
    間因施用第1 、2 級毒品等案件，經本院以90年度訴字第13
    10號刑事判決分別判處有期徒刑8 月、6 月，應執行有期徒
    刑1 年確定後，經移送執行，於92年10月28日因縮刑期滿執
    行完畢等情，此有臺灣高等法院被告前案紀錄表、臺灣彰化
    地方法院檢察署刑案資料查註紀錄表各1 份存卷可考，其於
    5 年內再犯本案有期徒刑以上之罪，為累犯，應依修正前刑
    法第47條之規定加重其刑，並遞加之。爰審酌被告前因施用
    毒品案件，經強制戒治執行完畢釋放後，復於94年間因施用
    第1 級毒品案件，經本院於95年2 月24日以95年度訴字第16
    號刑事判決判處有期徒刑10月，並於95年4 月24日確定（現
    執行中），此有臺灣高等法院被告前案紀錄表1 份附卷可參
    ，仍未能徹底戒絕毒品，復犯本案施用毒品罪，顯見其無戒
    毒悔改之意，惟念其施用毒品乃自戕一己之身體健康，尚未
    對他人造成危害，且犯後已坦承犯行，態度良好等一切情狀
    ，量處如主文所示之刑。
五、至扣案之粉末1 包（淨重0.19公克，空包裝重0.31公克），
    經送驗後係第1 級毒品海洛因，已如前述，且該包裝海洛因
    之塑膠袋，業已無法與毒品析離，均屬違禁物，不問是否屬
    於犯人所有與否，依毒品危害防制條例第18條第1 項前段規
    定，併予宣告沒收銷燬之。又鑑定耗損之毒品，既已滅失，
    即無庸併予宣告沒收銷燬，附此敘明。
六、按確定判決既判力之原則，不論實質上之一罪，或連續犯、
    牽連犯、想像競合犯等裁判上之一罪，其一部事實已經判決
    確定者，對於構成一罪之其他部分，均有其適用，此乃基於
    審判不可分之關係，在審理事實之法院，就全部犯罪事實，
    依刑事訴訟法第267 條之規定，本應予以審判，故其判決確
    定之效力，應及於全部之犯罪事實，若在最後審理事實之法
    院宣判後，始行發生之事實，既非該法院所得審判，即為該
    案判決之既判力所不及。是既判力對於時間效力之範圍，係
    以最後審理事實法院之宣示判決日為判斷之標準，得上訴於
    第2 審之第1 審刑事判決，如於上訴第2 審後，又依法撤回
    上訴，其上訴撤回之日，雖為判決確定日，但其既判力之時
    點，基於上開原則，仍應以第1 審宣示判決之日為其準據（
    最高法院87年度臺上字第1150號判決要旨參照）。被告前於
    94年間因施用第1 級毒品案件，經本院於95年2 月24日以95
    年度訴字第16號刑事判決判處有期徒刑10月，並於95 年4月
    24日確定（現執行中）等情，已如前述，雖被告施用毒品有
    成癮性，然依上揭說明，本案被告之上揭施用第1 級毒品犯
    行，既在前開確定判決既判力時點（即95年2 月24日）後所
    為，應無受前開確定判決之既判力所及，附此說明。
據上論斷，應依刑事訴訟法第273 條之1 第1 項、第299 條第1
項前段，毒品危害防制條例第10條第1 項、第18條第1 項前段，
刑法第11條、修正後刑法第2 條第1 項前段、修正前刑法第56條
、修正前刑法第47條，判決如主文。
本案經檢察官郭玄義到庭執行職務。
中    華    民    國    95    年    7     月    24    日
                  刑事第一庭          法  官  唐中興
以上正本證明與原本無異。
如不服本判決，應於判決送達後十日內向本院提出上訴狀 (須附
繕本 )。
中    華    民    國    95    年    7     月    24    日
                                      書記官  施惠卿
【附錄本案判決論罪科刑法條全文】：
毒品危害防制條例第10條
施用第1級毒品者，處6月以上5年以下有期徒刑。
施用第2級毒品者，處3年以下有期徒刑。
【附表】：
┌──┬───────┬───────┬───────┬────┬────┬──────┐
│刑法│  舊法規定    │   新法規定   │   比較理由   │比較依據│比較結果│備考        │
│條號│              │              │              │        │何者對行│            │
│    │              │              │              │        │為人有利│            │
├──┼───────┼───────┼───────┼────┼────┼──────┤
│56  │連續數行為而犯│刪除          │一般認為連續犯│修正刑法│舊法    │1.不包括法院│
│    │同一罪名者，以│              │在本質上係數行│第2條第1│        │  審理結果認│
│    │一罪論。但得加│              │為而屬數罪，僅│項前段  │        │  連續犯係接│
│    │重其刑至二分之│              │係基於訴訟經濟│        │        │  續犯或包括│
│    │一            │              │或責任吸收原則│        │        │  上一罪等情│
│    │              │              │之考量，而論以│        │        │  形。      │
│    │              │              │一罪，新法將連│        │        │2.連續之數行│
│    │              │              │續犯之規定廢除│        │        │  為須均在舊│
│    │              │              │後，除非符合「│        │        │  法時期始可│
│    │              │              │接續犯」或「包│        │        │  ，如部分行│
│    │              │              │括的一罪」之情│        │        │  為發生在新│
│    │              │              │形，可認為構成│        │        │  法施行後，│
│    │              │              │單一之犯罪外，│        │        │  則該部分應│
│    │              │              │均應認係數罪併│        │        │  逕適用新法│
│    │              │              │罰。          │        │        │  。        │
├──┼───────┼───────┼───────┼────┼────┼──────┤
│47  │受有期徒刑之執│受徒刑之執行完│1.舊法於徒刑執│因本案再│因本案再│            │
│    │行完畢，或受無│畢，或一部之執│  行完畢或一部│犯者為故│犯者為故│            │
│    │期徒刑或有期徒│行而赦免後，5 │  之執行而赦免│意犯罪，│意犯罪，│            │
│    │刑一部之執行而│年以內故意再犯│  後，5 年內故│不生新舊│不生新舊│            │
│    │赦免後，5年以 │有期徒刑以上之│  意或過失再犯│法比較之│法比較之│            │
│    │內再犯有期徒刑│罪者，為累犯，│  有期徒刑以上│問題，應│問題，應│            │
│    │以上之罪者，為│加重本刑至二分│  之罪者，均為│逕適用修│逕適用修│            │
│    │累犯，加重本刑│之一（第47第1 │  累犯；新法則│正前行為│正前行為│            │
│    │至二分之一。  │項）。        │  僅於故意犯罪│時之舊法│時之舊法│            │
│    │              │              │  ，始構成累犯│。      │。      │            │
│    │              │              │  。          │        │        │            │
│    │              │              │2.然如再犯者係│        │        │            │
│    │              │              │  故意犯罪，新│        │        │            │
│    │              │              │  舊法規定並無│        │        │            │
│    │              │              │  何不同，自不│        │        │            │
│    │              │              │  生比較新舊法│        │        │            │
│    │              │              │  之問題，應逕│        │        │            │
│    │              │              │  適用修正前行│        │        │            │
│    │              │              │  為時之舊法。│        │        │            │
├──┴───┬───┼───────┴───────┴────┴────┴──────┤
│整體比較結果│  舊法│1.本案被告連續多次施用第1 級毒品海洛因之犯行，均在舊法時期，且非│
│            │      │  屬「接續犯」或「包括的一罪」之情形，依新法將連續犯之規定廢除後│
│            │      │  ，均應認係數罪併罰；依修正前刑法第56條之規定，屬裁判上一罪，得│
│            │      │  加重其刑至二分之一，是依修正刑法第2 條第1 項前段比較，應適用修│
│            │      │  正前刑法第56條之規定，對被告有利。                            │
│            │      │2.因本案再犯者為故意犯罪，依上揭說明，不生新舊法比較之問題，應逕│
│            │      │  適用修正前刑法第47條。                                        │
│            │      │3.綜上全部罪刑之結果而為比較，應以舊法有利於被告。              │
└──────┴───┴────────────────────────────────┘


司法院資訊處製作；財團法人民間司法改革基金會備份。
